---
title: "MSA_DZ1_Smyslovskikh"
author: "Елена Смысловских"
date: "07/10/2020"
output: 
  html_document:
    toc: true
    toc_depth: 2
    toc_float: true

---

```{css, echo=FALSE}
pre {
  max-height: 200px;
  overflow-y: auto;
}

pre[class] {
  max-height: 100px;
}
```

```{r setup, include=FALSE}
knitr::opts_chunk$set(echo = TRUE)
```


# Задание 1

## 1.1

```{r, results='hide', message=FALSE}
library(haven)
library(plm)
library(ggplot2)
library(dplyr)
library(lmtest)
library(sandwich)
library(readstata13)

dat <- read.dta13("MSA_hw1.dta")
na.omit(dat)
```

Посмотрим на структуру данных, а также на разброс переменных, ответственных за неоднородность - пространственную - ```county``` и временную - ```year```.

```{r}
head(dat)
attach(dat)
```

```{r}
unique(dat$county)
unique(dat$year)
```


Мы видим, что в датасете имеются данные по 90 округам штата Северная Каролина за 7 лет. Запомним эту информацию.

Попробуем оценить регрессионную модель без учета панельной структуры данных. 

```{r}
mod <- lm (lncrime ~ lnpolice + lndensity + nonwhite, data = dat)
summary(mod)
```

Из выдачи мы можем сделать некоторые выводы: например, мы видим, что все предикторы значимы с положительным коэффициентом. Без учета панельной структуры данных (то есть без поправки на пространственную и временную изменчивость), наша модель показывает, что рост числа полицейских на душу населения, рост плотности населения, а также увеличение процента небелого населения в округе повышают число преступлений в округе (на человека). 

Интерпретация оценок коэффициентов:

1. Рост логарифма числа полицейских на душу населения на единицу в среднем, при прочих равных приводит к росту логарифма числа преступлений на человека на ```0.14```.

2. Рост логарифма плотности населения на единицу в среднем, при прочих равных приводит к росту логарифма числа преступлений на человека на ```0.49```.

3. Рост логарифма процента небелого населения на единицу в среднем, при прочих равных приводит к росту логарифма числа преступлений на человека на ```0.22```.

4. При равенстве всех предикторов нулю, среднее значение логарифма числа преступлений на человека равняется ```-3.34```.


## 1.2

Почему опасно оценивать обычную линейную регрессию (pooled model) на панельных данных?

Во-первых, такая модель предполагает, что зависимая переменная линейно зависит от всех предикторов в тот же момент времени, и направление связи одинаково. Очевидно, эта предпосылка с большой вероятностью будет нарушаться к панельных данных, которые по своей структуре неоднородны. В разных подгруппах (чаще всего по временным или пространственным характеристикам) может наблюдаться разная взаимосвязь. Поскольку мы не учитываем неоднородность по подгруппам, мы можем столкнуться с **aggregation bias**, т.е. мы будем предполагать, что полученное нами направление взаимосвязи объясняет взаимосвязь для любого нашего наблюдения, хотя на деле такое оно будет наблюдаться лишь в части случаев. В нашем случае, мы можем, к примеру, предположить, что процент небелого населения в общем случае будет повышать число преступлений на человека, хотя в реальности такая взаимосвязь будет характерна только для 1-2 округов-"выбросов", но при этом коэффициент окажется положительным для всей модели, и мы сделаем неверный вывод.

Во-вторых, pooled model не учитывает **гетерогенность константы** в разных условиях. Стартовое условие скорее всего будет отличаться в разные временные промежутки и в разных подгруппах штатов, а мы в обычной линейной модели закладываем одинаковую константу, тем самым получая неверные оценки коэффициентов.

Наконец, мы получаем **заниженные стандартные ошибки** (а следовательно, значимость коэффициентов завышается), в связи с тем, что число наблюдений слишком велико, и у нас маленький доверительный интервал. В итоге мы получаем некорректную значимость оценок.


# Задание 2

## 2.1

Оценим модель LSDV - с набором дамми-переменных на округ, которые призваны зафиксировать разницу между стартовыми условиями в разных пространственных единицах.

```{r, }
LSDV <- lm(lncrime~lnpolice + lndensity + nonwhite + factor(county))
summary(LSDV)
```
Мы можем заметить, что знак коэффициента при предикторе ```lndensity``` изменился на противоположный, и пропала значимость. Также, стала ниже значимость коэффициента при ```nonwhite```. Оценки коэффициентов при предикторах ```lnpolice```, ```nonwhite``` и константа не изменили знак, то есть остались относительно устойчивыми. 

## 2.2

Проинтерпретируем оценки коэффициентов при тех дамми-переменных, которые показали себя статистически значимыми. Некоторые из них - округа 11, 21 и 23. 

- ```0.73``` - то, на сколько в среднем увеличится значение логарифма числа преступлений на человека в округе при переходе к 11-му округу, в отличие от округа №1 (он выбран базовой категорией) при прочих равных условиях.
- Логарифм числа преступлений на человека в округе увеличится на  ```0.56``` при переходе к 21-му округу по сравнению с округом №1 при прочих равных условиях.
- Логарифм числа преступлений на человека в округе увеличится на  ```0.38``` при переходе к 23-му округу по сравнению с округом №1 при прочих равных условиях.

# Задание 3

Теперь произведем внутригрупповое преобразование, избавившись тем самым от множества параметров в нашей FE-модели. 

```{r}
fe <- plm(lncrime~lnpolice + lndensity + nonwhite, data = dat, index=c("county", "year"), effect = "individual", model="within")
summary(fe)
```
Мы видим, что в выдаче осталось только 2 регрессора - ```lnpolice``` и ```lndensity```, и это говорит нам о том, что значение предиктора ```nonwhite``` константно для каждого округа, если смотреть на временную динамику. Мы можем убедиться в этом, если посмотрим на внутригрупповые вариации предиктора по каждому округу - они будут нулевыми (в то время как вариации других предикторов ненулевыми), так как процент небелого населения за 7 лет остается одинаковым - скорее всего, в связи с тем, что перепись населения проводится не ежегодно, и данные не обновляются. 

```{r, message=FALSE}
dat %>% group_by(county) %>% summarize(var = var(nonwhite))
```

## 3.1

Посмотрим, как изменились коэффициенты по сравнению с моделью LSDV: мы видим, что изменений практически нет - значимость и оценки коэффициентов остались прежними.

Интерпретация коэффициентов:

- При увеличении логарифма числа полицейских на душу населения на единицу, логарифм числа преступлений на человека вырастет на ```0.214``` во временной перспективе и при прочих равных условиях.
- При увеличении логарифма плотности населения на единицу, логарифм числа преступлений на человека снизится на ```0.556``` во временной перспективе и при прочих равных условиях.


## 3.2

Как мы уже увидели, из модели исчезла оценка коэффициента при ```nonwhite```. Это связано с тем, что данный предиктор не изменяется во времени, а потому мы не знаем, есть ли каузальность в модели, когда включаем его в качестве регрессора. Тем самым, мы рискуем заложить в модель неверную причинно-следственную связь, и не можем верно оценить коэффициенты (**post-treatment bias**). 

Почему так происходит?

Во время внутригруппового преобразования (**within-group transformation**) мы берем временную динамику по каждому округу (вычитаем среднее). Интерпретация при этом не меняется, но уходят дамми-переменные и константа. Отсюда понятно, что предиктор ```nonwhite```, значение которого в каждом округе совпадает со средним, полностью уходит. 


# Задание 4

## 4.1

Протестируем pooled-модель без учета панельной структуры данных.

```{r}
ols <- plm(lncrime~lnpolice + lndensity + nonwhite, data = dat, model="pooling")
summary(ols)
```

Проверим гипотезу о том, что все индивидуальные эффекты равны нулю. Воспользуемся тестом **pFtest**.


$H_0: \gamma_i = 0$


```{r}
pFtest(fe, ols)
```
Из выдачи понятно, что (p-value меньше любого общепринятого уровня значимости), что мы можем отвергнуть нулевую гипотезу в пользу альтернативы, и это говорит нам о том, что коэффициенты при дамми-переменных не равны 0, то есть имеются значимые отклонения по округам от базовой категории: в нашем случае, от округа №1. Тем самым, FE-модель будет более адекватна нашим данным, поскольку в ней учитыается неоднородность в структуре данных.

# Задание 5

Оценим RE-модель. 

```{r}
re <- plm(lncrime~lnpolice + lndensity + nonwhite, data = dat, index=c("county", "year"), model="random")
summary(re)
```

## 5.1

Проверим гипотезу о том, что дисперсия случайного индивидуального эффекта равна 0.

$H_0: Var (\alpha_i) = 0$

Воспользуемся тестом Бреуша-Пагана.  
```{r}
plmtest(ols, type=c("bp"))
```
P-value мало, а значит, мы можем отвергнуть нулевую гипотезу в пользу альтернативы. Тем самым, мы делаем вывод, что в наших данных присутствует значимая неоднородность, и нам нужно рассмотреть модель, которая учтет эти различия. Таким образом, мы делаем выбор в пользу RE-модели, которая позволит нам учесть случайные эффекты.

## 5.2

Сравним результаты оценок коэффициентов в RE-модели и FE-модели. 

```{r, message=FALSE}
library(sjPlot)
library(sjmisc)
library(sjlabelled)

tab_model(fe, re, transform = NULL)
```

Как видно из выдачи (слева - FE-model), оценка коэффициента при ```lnpolice``` практически не меняется, однако коэффициент при ```lndensity``` меняет знак и становится значимым в RE-модели, в то время как к FE-модели он незначим. Более того, FE-модель не смогла оценить коэффициент при ```nonwhite```, поскольку у нас нет временной изменчивости доли небелого населения. 

**Главное допущение**, отличающее модель со случайными эффектами - __об отсутствии корреляции между регрессорами и случайными эффектами (т.е. ошибкой)__. 

$corr(\alpha_i, x_{it}) = 0$

То есть различия в стартовых условиях (отклонение от стартового условия базовой категории) представлены в качестве случайной величины. Если данное допущение выполняется, то для наших наблюдений это будет означать, что пространственные различия между округами случайны.  

Еще одно допущение - __об отсутствии гетероскедастичности__. 

$Var(\alpha_i |x_{it}) \neq const$

В наших данных вариация по проценту небелого населения не меняется внутри одного округа. Следовательно, применять модель со случайными эффектами нерелевантно. Более того, мы имеем данные исключительно по штату Северная Каролина, то есть наша выборка изначально ограничена некоторыми характеристиками, свойственными исключительно данному штату. В связи с этим, у нас нет возможности **статистической инференции** - переноса наших оценок на более широкую генеральную совокупность. При этом, RE-модель предполагает, что оценки возможно перенести на более ширрокую выборку. 


## 5.3

Наконец, посмотрим, есть ли корреляция между индивидуальными эффектами и предикторами. 

$H_0: corr(\alpha_i, x_i) = 0$

Для этого воспользуемся тестом Хаусмана. 

```{r}
phtest(fe, re)
```
P-value = ```0.0402```. Это значение меньше 5-% уровня значимости, а потому мы можем отвергнуть нулевую гипотезу о равенстве корреляции нулю (предпосылка для RE-модели) в пользу альтернативы. Тем самым, по ряду причин в нашем случае использование FE-модели будет более приемлемым. 

При этом, у данного теста есть два **ограничения**:

- Во-первых, он имеет низкую мощность: если корреляция между $\alpha_i$ и $x_i$ мала то он может ее не распознать, и мы сделаем неверный вывод о том, что неоднородность случайна, хотя на деле это не так. 
- Во-вторых, не всегда разумна предпосылка о том, что неоднородность нужно представлять как случайный эффект, и в нашем случае, если мы знаем, что имеем данные по округам, для нас не совсем уместно использовать тест Хаусмана, поскольку скорее всего неоднородность все же зависит от некоторых факторов.

# Задание 6

Протестируем альтернативные спецификации модели.

## Time fixed-effects

Оценим модель с фиксированными эффектами на время.

```{r}
fe_time <- plm(lncrime~lnpolice + lndensity + nonwhite, data = dat, model = "within", effect = "time")
summary(fe_time)
```
Мы видим, что при оценке модели с фиксированными эффектами только на время, все коэффициенты значимы, однако теряется оценка константы - так как мы имеем дело с внутригрупповым преобразованием. 

Интерпретация коэффициентов при предикторах при этом изменится следующим образом: теперь вместо изменений в отклике во временной перспективе мы будем говорить о пространственной перспективе. Например, ```0.144``` - среднее увеличение логарифма числа преступлений на человека при увеличении логарифма числа полицейских на душу населения при прочих равных и __в пространственной перспективе__.

Извлечем оценки коэффициентов для каждого временного периода. 

```{r}
summary(fixef(fe_time))
```
Можно увидеть, что все периоды являются значимыми, что говорит необходимости учитывать временную изменчивость.

## Two-way model

Оценим модель с фиксированными эффектами и на время, и на пространство.

```{r}
fe_twoways <- plm(lncrime ~ lnpolice + lndensity + nonwhite, data = dat, index=c("county", "year"), model = "within", effect = "twoways")
summary(fe_twoways)

tab_model(fe, fe_twoways, transform = NULL)
```
Из выдачи мы видим, что у нас вновь пропадает коэффициент при предикторе ```nonwhite```, а также незначительно падает значимость коэффициента при предикторе ```lndensity```. При этом довольно сильно меняются абсолютные значения коэффициентов (и направление взаимосвязи при одном из них), по сравнению с моделью с фиксированными эффектами на год. В этом смысле, из двух моделей более релевантной будет именно модель с фиксированными эффектами на год, поскольку тогда мы сможем оценить влияние предикторов по округам - то есть в пространственной перспективе. Это логично в том числе и потому, что из коэффициентов при всех 90 округах только некоторые показывают себя значимыми. 

Нужно отметить, что интерпретация оценок коэффициентов в two-way модели усложнена тем, что отсылает к изменчивости одновременно во временной и пространственной перспективе. То есть, мы говорим о неком усредненном в пространстве и времени значении, что является непонятной по содержанию величиной. Более того, модель по сути является описанием данных, и у нас нет возможности адекватной статистической инференции. 

## Какую модель выбрать?

Если говорить о подборе лучшей модели, то мы можем поставить следующий исследовательский вопрос: как процент небелого населения влияет на количество преступлений на человека в штате? Чтобы ответить на него, нам придется выбрать модель с фиксированными эффектами на год (one-way FE-model, time fixed effects) поскольку в таком случае мы имеем возможность оценить коэффициент при соответствующем предикторе. В остальных же моделях, из-за того, что предиктор не оценен, мы сталкиваемся с post-treatment bias.

Сравним модели, используя формальный тест:

```{r}
pFtest(fe_twoways, fe)
```
Исходя из низкого значения p-value, мы отвергаем нулевую гипотезу о том, что временные эффекты незначимы. То же самое проделываем с пространственными эффектами:

```{r}
pFtest(fe_twoways, fe_time)
```
Отсюда мы делаем аналогичный вывод о том, что пространственные эффекты значимы. Таким образом, из всех моделей наиболее подходящей все же будет twoway-model, поскольку в RE-модели нарушаются предпосылки, а в моделях с фиксированными эффектами на время и на год не учтена другая часть значимых эффектов. Переоценим ее с поправкой на гетероскедастичность:

```{r}
bptest(fe_twoways)
coeftest(fe_twoways, vcov = vcovHC, type = "HC3")
```
После переоценки мы видим, что стандартные ошибки стали выше (используем здесь рабостные ошибки), и поэтому упала значимость коэффициентов при обоих предикторах. В частности, предиктор при  ```lndensity``` и вовсе потерял значимость. 

# Задание 7

Посмотрим, устойчива ли выбранная нами модель. Для этого переоценим ее без тех округов, в которых корреляция предсказанного отклика и наблюдаемого мала. Предиктор ```nonwhite``` мы не будем включать в модель.

```{r, message=FALSE}
LSDV_twoways <- lm(lncrime ~ lnpolice + lndensity + factor(county) + factor(year), data = dat)
y_pred <- LSDV_twoways$fitted.values
panel1 <- data.frame(dat, y_pred)
merged <- panel1 %>% group_by(county)%>% summarize(., cor(lncrime, y_pred))%>% merge(panel1, ., by="county")
```

```{r}
head(merged)
```

Поймем, для каких стран в нашей модели плохая подгонка (корреляция меньше 0.3 по модулю):

```{r}
merged$new <- ifelse(abs(merged$`cor(lncrime, y_pred)`)<0.3,1,0)
fe_twoways_2 <- plm(lncrime ~ lnpolice + lndensity, merged[merged$new == 0,], index=c("county", "year"), effect = "twoways")
coeftest(fe_twoways_2, vcov = vcovHC, type = "HC3")
```
После переоценки модели мы видим, что изменилась значимость коэффициентов: коэффициент при ```lnpolice``` немного потерял в значимости, а коэффициент при ```lndensity```, наоборот, стал значим, хотя в предыдущей модели не был. Направление взаимосвязи не изменилось.

Полученные результаты говорят о том, что логарифм плотности населения играл роль только в выборке, содержащей округа, для которых подгонка модели была плохой. Соответственно, на общей выборке этот предиктор незначим. В то же время, коэффициент при ```lnpolice``` практически не меняется - ни в абсолютном значении, ни по значимости. Поэтому мы можем утверждать, что логарифм числа полицейских на душу населения действительно является значимым предиктором в модели. 

При этом, two-way model все еще не застрахована от некоторых ограничений. Одно из них заключается в том, что модель получается очень громоздкой (по сути, представляет многомерную матрицу), в связи с чем наши оценки могут быть несостоятельными. Второе - поскольку мы оперируем терминами среднего по времени и пространству, мы сталкиваемся с проблемами в интерпретации.

Наконец, стоит отметить, что и сами наши данные имеют ограничения: они заведомо не включают вариабельность по годам, а также не предполагают возможность перенесения результатов моделирования на генеральную совокупность, т.к. относятся исключительно к одному географическому региону. 







